【裁判字號】    92,訴,2479
【裁判日期】    921211
【裁判案由】    偽造文書等
【裁判全文】
臺灣高雄地方法院刑事判決                        九十二年度訴字第二四七九號
    公  訴  人  臺灣高雄地方法院檢察署檢察官
    被      告  丁○○
    被      告  丙○○
    被      告  甲○○
右列被告等因偽造文書等案件，經檢察官提起公訴（九十二年度偵字第一五二八八號
），並經本院合議庭裁定由受命法官獨任進行簡式審判程序，本院判決如左：
    主  文
丁○○、丙○○、甲○○共同行使偽造私文書，足以生損害於他人，各處有期徒刑伍
月，如易科罰金，均以佰元折算壹日。均緩刑年。
    事  實
一、余寶旻（另由臺灣嘉義地方法院併案審理中）與丁○○、丙○○、甲○○四人，
    共同基於偽造文書及意圖為自己不法所有之犯意聯絡，先於民國九十二年三月九
    日八時許，由余寶旻與丁○○二人共同前往高雄市左營區建業新村一六四號對面
    乙○○所居住之鐵皮屋，見乙○○係獨居之老榮民，年老可欺，遂向乙○○佯稱
    係慈善機構人員，並發放新台幣（下同）六百元之慰問金，以取得乙○○之信任
    ，隨後復取出空白之郵局提款單一紙要求乙○○蓋章，致使乙○○誤認該提款單
    為慰問金收據，遂在提款單上蓋章，並交予余寶旻收執。迨同年月十一日十一時
    許，余寶旻復與丁○○、丙○○、甲○○三人共同承前開接續犯意，由余寶旻駕
    駛其妻吳玉湄所有之車牌號碼ＨＫ—四０七０號自用小客車，搭載丁○○、丙○○、甲○○前往乙○○上開住處，由丁○○、丙○○在屋外等候，余寶旻、丙○○則攜帶事先購買之白米一包及沙拉油一瓶入內與乙○○交談，再次佯稱欲發放
    每月六千元之榮民津貼，致使乙○○陷於錯誤，當場交付其所有之高雄左營郵局
    郵政儲金存簿（帳號000000000000000號）予余寶旻，余寶旻於
    取得該存簿後，即連同前開已蓋章之空白提款單一紙一併交予丙○○，丙○○旋
    與在外等候之丁○○、甲○○共同驅車前往前往高雄左營郵局，由甲○○單獨下
    車進入郵局，並未經乙○○之同意，擅自在前開空白提款單上填寫帳號「000
    00000000000」及金額「參拾萬元整」等文字，而偽造該提款單，復
    持該偽造之提款單向郵局行員行使，致使不知情之郵局行員陳汝遷誤認甲○○係
    經乙○○授權，而支付三十萬元，足以生損害於乙○○及高雄左營郵局。嗣丁○○、丙○○及甲○○詐領三十萬元得手後，共同返回乙○○住處，並將前開存簿
    交予余寶旻返還乙○○時，為乙○○察覺有異，四人見事機敗露，乃立即駕車逃
    逸，並於車上朋分所詐得之三十萬元，其中余寶旻、丁○○各分得八萬元，丙○○、甲○○則各分得七萬元，嗣經乙○○之鄰居盧惠麟記下車牌號碼報警，始查
    知上情。
二、案經乙○○訴由高雄市政府警察局左營分局報告臺灣高雄地方法院檢察署檢察官
    偵查起訴。
    理  由
一、本件被告丁○○、丙○○、甲○○三人所犯均係死刑、無期徒刑、最輕本刑為三
    年以上有期徒刑以外之罪，其等於準備程序中就被訴事實為有罪之陳述，經本院
    告知簡式審判程序之旨，並聽取公訴人及被告三人之意見後，合議庭裁定由受命
    法官獨任進行簡式審判程序，合先敘明。
二、訊據被告丁○○、丙○○、甲○○三人對於右揭犯罪事實均坦承不諱，核與告訴
    人乙○○於警訊及偵查中所指訴之情節大致相符，復有同案被告余寶旻、證人盧
    惠麟證述明確，及贓物認領保管收據、郵政存簿儲金提款單影本各一紙、相片十
    八幀、錄影帶翻拍畫面四張在卷可憑，本件事證明確，被告三人犯行均堪認定。
三、核被告丁○○、丙○○、甲○○三人所為，均係犯刑法第二百十六條、第二百十
    條之行使偽造私文書罪及第三百三十九條第一項之詐欺取財罪。其等與余寶旻四
    人就上開犯行，有犯意聯絡與行為分擔，均為共同正犯。被告等偽造提款單之低
    度行為，已為其行使之高度行為所吸收，不另論罪。又其等所犯上開二罪間，有
    方法目的之牽連關係，應從一重之行使偽造私文書罪處斷。爰審酌被告三人因缺
    錢花用，竟共同以詐騙手段取得告訴人之提款單及存簿，必進而持以冒領告訴人
    存款，有害社會治安，且詐得金額高達三十萬元，所生危害非輕，惟念其等素行
    尚佳，有臺灣高等法院被告全國前案紀錄表附卷可佐，犯後復已坦承犯行，並主
    動返還全部贓款而與告訴人達成和解，有和解書在卷可稽，告訴人亦已表示不願
    追究被告等人之刑事責任等一切情狀，分別量處如主文所示之刑，且均諭知易科
    罰金之折算標準，以示懲儆。再者，被告丁○○前於七十四年間曾因妨害家庭案
    件，經判處有期徒刑六月確定，於七十四年七月十一日易科罰金執行完畢後，五
    年內未曾再受有期徒刑以上刑之宣告；被告丙○○、甲○○則均未曾受有期徒刑
    以上刑之宣告，有臺灣高等法院被告全國前案紀錄表在卷可參，其等因一時失慮
    ，偶罹刑典，事後均已坦承犯行，深具悔意，並與告訴人乙○○達成和解，諒經
    此偵、審程序後，當知警惕而無再犯之虞，本院認其所受之宣告刑，以暫不執行
    其刑為適當，爰均宣告緩刑三年，以啟自新。
據上論斷，應依刑事訴訟法第二百九十九條第一項前段、第二百七十三條之一第一項
，刑法第二十八條、第二百十六條、第二百十條、第三百三十九條第一項、第五十五
條、第四十一條第一項、第七十四條第一款、第二款，罰金罰鍰提高標準條例第一條
前段、第二項，判決如主文。
中      華      民      國      九十二    年      十二    月    十一    日
                                      臺灣高雄地方法院刑事第八庭
                                          法  官  謝  雨  真
右正本證明與原本無異。
如不服本判決，應於判決送達後十日內，向本院提出上訴狀。
                                          書記官  陳  威  志
中    華    民    國      九十二      年      十二      月     十二     日
附錄本案論罪科刑法條：
刑法第二百十條：
  偽造、變造私文書，足以生損害於公眾或他人者，處五年以下有期徒刑。
刑法第二百十六條：
  行使第二百十條至第二百十五條之文書者，依偽造、變造文書或登載不實事項或使
  登載不實事項之規定處斷。
刑法第三百三十九條：
  意圖為自己或第三人不法之所有，以詐術使人將本人或第三人之物交付者，處五年
  以下有期徒刑、拘役或科或併科一千元以下罰金。
  以前項方法得財產上不法之利益或使第三人得之者，亦同。
  前二項之未遂犯罰之。


司法院資訊處製作；財團法人民間司法改革基金會備份。
